【裁判字號】    99,消債抗,4
【裁判日期】    990325
【裁判案由】    聲請免責
【裁判全文】
臺灣嘉義地方法院民事裁定  99年度消債抗字第4號
抗  告  人
即 債務 人  乙○○
上列抗告人因消費者債務清理條例聲請免責事件，對於中華民國
99年1月15日本院99年度消債聲字第2號裁定提起抗告，本院裁定
如下：
    主  文
抗告駁回。
抗告程序費用新臺幣壹仟元由抗告人負擔。
    理  由
一、抗告意旨略以：抗告人之母廖碧珠民國84年向京城商業銀行
    股份有限公司（下簡稱京城銀行）借款，係經營位於嘉義市
    ○○街154號地下室之嘉義國際保齡球館，該筆借款係其裝
    修保齡球館之用，抗告人非實際借款人，原審質疑抗告人為
    該筆保證債務之實質借款人，實屬無據。又廖碧珠於85年間
    結束嘉義國際保齡球館之營業，臨出國前往美國時告知抗告
    人，會與抗告人之姐劉素櫻妥善商議清償之道，抗告人從未
    接獲京城銀行催討該筆保證債務之通知，亦從未接獲京城銀
    行請求清償該筆保證債務之任何訴訟文書，抗告人認為該筆
    保證債務業已清償完畢，若非更生程序中京城銀行呈報該筆
    保證債務尚未清償，抗告人不知該筆債務仍然存在，原審認
    抗告人故意隱匿該筆保證債務而未列入債務範圍，實屬誤會
    ，爰依法提起抗告，請求廢棄原裁定，准抗告人免責等語，
    並提出嘉義市政府商業登記抄本為證。
二、按債務人有下列各款情形之一者，法院應為不免責之裁定。
    但債務人證明經普通債權人全體同意者，不在此限：一、於
    七年內曾依破產法或本條例規定受免責；二、隱匿、毀損應
    屬清算財團之財產，或為其他不利於債權人之處分；三、捏
    造債務或承認不真實之債務；四、因浪費、賭博或其他投機
    行為，致財產顯然減少或負擔過重之債務，而生開始清算之
    原因；五、於清算聲請前一年內，已有清算之原因，而隱瞞
    其事實，使他人與之為交易致生損害；六、明知已有清算原
    因之事實，非基於本人之義務，而以特別利於債權人中之一
    人或數人為目的，提供擔保或消滅債務；七、隱匿、毀棄、
    偽造或變造帳簿或其他會計文件之全部或一部，致其財產之
    狀況不真確；八、故意於財產及收入狀況說明書為不實之記
    載，或有其他故意違反本條例所定義務之行為。消費者債務
    清理條例第134條定有明文。
三、查債務人即抗告人乙○○聲請消費者債務清理事件，前經本
    院裁定開始清算程序，同時終止清算程序確定在案，有本院
    98年度消債清字第13號案卷可稽。本件債權人國泰世華商業
    銀行股份有限公司、京城銀行、香港商香港上海豐銀行股
    份有限公司、台灣美國運通國際股份有限公司、台新國際商
    業銀行股份有限公司、台北富邦商業銀行股份有限公司、甲
    ○（台灣）商業銀行股份有限公司、遠東國際商業銀行股份
    有限公司、渣打國際商業銀行股份有限公司、中國信託商業
    銀行股份有限公司、元大商業銀行股份有限公司均未同意債
    務人免責，有各該債權人陳報狀在卷可稽。再依上揭債權人
    提供抗告人之消費明細顯示，抗告人之消費內容除有多項非
    生活必須之消費，如國泰世華銀行股份有限公司提供之兄弟
    大飯店單筆2千餘元、萬家福股份有限公司單筆63,860元等
    消費明細；香港商香港上海豐銀行股份有限公司提供之單
    筆消費勤晉工業14,200元、中泰賓館50,000元、國光客運5,
    000元、百貨公司及全國電子刷卡消費、三筆通訊貸款合計
    496,083元等消費資料；台新國際商業銀行股份有限公司提
    供之餐廳、百貨公司、3C量販店、觀海樓旅店等消費明細；
    甲○（台灣）商業銀行股份有限公司提供之專案分期、百貨
    零售等消費明細；遠東國際商業銀行股份有限公司提供之百
    貨公司、飯店、西餐廳等消費明細等外，亦有多筆預借現金
    ，本件僅以抗告人自稱不知尚未償還之京城銀行債務外之債
    務總額已高達3百多萬元，在清償能力不足情況下，未撙節
    開銷，避免不必要花費降低負債，恣意消費及預借現金，其
    消費逾越可得支配之所得，任令債務增加至難以負擔而終致
    不能清償，顯係因浪費以致財產顯然減少或負擔過重之債務
    ，而生開始清算之原因，則依消費者債務清理條例第134條
    第4款規定，應裁定抗告人不免責。又京城銀行向本院申報
    抗告人之保證債務，連同利息及違約金總金額高達23,242,1
    38元，已對債務人廖碧珠及抗告人取得民事給付借款確定判
    決，並曾向本院聲請強制執行等情，有借據及約定書、本院
    86年度重訴字第85號判決及確定證明書、債權憑證等影本在
    卷可稽，抗告人明知擔任其母廖碧珠高額借款900萬元之連
    帶保證人，縱其母出國前確曾告知會妥善商議清償之道，其
    未接獲請求清償之任何訴訟文書等情屬實，亦非上開高額債
    務業已清償之證明，尤以抗告人聲請更生，既有上開高額保
    證債務存在，亦明知對債務狀況須據實陳報，卻以上開飾卸
    之詞空言不知該筆債務未清償云云，顯不足採，其未據實記
    載上開保證債務於債權人清冊，已徵有消費者債務清理條例
    第134條第8款之事由。
四、綜上，抗告人有消費者債務清理條例第134條第4款、第8款
    所定不免責情形，且債權人表示不同意免責，抗告人無法證
    明其業經普通債權人全體之同意，自應不予免責，原審為抗
    告人不免責之裁定，經核並無違誤。抗告人執前詞指摘原裁
    定不當，求予廢棄，為無理由，應予駁回。
五、據上論結，本件抗告為無理由，依消費者債務清理條例第15
    條，民事訴訟法第495條之1第1項、第449條第1項、第95條
    、第78條，裁定如主文。
中    華    民    國    99    年    3     月    25    日
                  民事第三庭  審判長法  官  黃茂宏
                                    法  官  蘇雅慧
                                    法  官  陳端宜
以上正本係照原本作成。
本裁定不得再為抗告。
中    華    民    國    99    年    3     月    25    日
                                    書記官  馬嘉蓮

司法院資訊處製作；財團法人民間司法改革基金會備份。
